【裁判字號】    98,台上,559
【裁判日期】    980212
【裁判案由】    違反毒品危害防制條例
【裁判全文】
最高法院刑事判決              九十八年度台上字第五五九號
上  訴  人  甲○○
上列上訴人因違反毒品危害防制條例案件，不服台灣高等法院中
華民國九十七年十一月二十八日第二審判決（九十七年度上訴字
第五一六四號，起訴案號：台灣板橋地方法院檢察署九十七年度
毒偵字第四○二八號），提起上訴，本院判決如下：
    主  文
上訴駁回。
    理  由
按不服地方法院之第一審判決而上訴者，應向管轄第二審之高等
法院為之。第二審上訴書狀應敘述具體理由，第二審法院認為上
訴書狀未敘述理由者，應以判決駁回之。刑事訴訟法第三百六十
一條第一項、第二項、第三百六十七條前段分別定有明文。所謂
不服第一審判決之具體理由，必係依據卷內既有訴訟資料或提出
新事證，指摘或表明第一審判決有何採證認事用法或量刑等足以
影響判決本旨之不當或違法，而構成應予撤銷之具體事由，始克
當之；倘僅泛言原判決認定事實錯誤、違背法令、量刑失入，而
未依上揭意旨指出具體事由，或形式上雖已指出具體事由，該事
由縱使屬實，亦不足以認為原判決有何不當或違法者，皆難謂係
具體理由，俾與第二審上訴制度旨在請求第二審法院撤銷、變更
第一審不當或違法之判決，以實現個案救濟之立法目的相契合。
本件原判決以上訴人甲○○提起第二審上訴，其上訴書狀僅稱：
伊深受毒品危害，後悔萬分，已至醫院接受「美沙冬療法」戒毒
，未曾間斷，第一審未加以審酌，遽判徒刑，顯有未當，請求繼
續以「美沙冬療法」替代刑罰，以勵自新云云。雖形式上已提出
上訴理由，惟並未具體敘述第一審判決有何違法或不當情形，即
與未敘述具體理由無異，因認其第二審上訴為不合法，不待其到
庭陳述，逕依刑事訴訟法第三百六十七條前段、第三百七十二條
，駁回其在第二審之上訴，核無不合。而原判決既屬刑事訴訟法
第三百六十七條之判決，依同法第三百七十二條規定不經言詞辯
論而為之，亦無所謂審判程序違法可言。至於上訴人於民國九十
七年二月二十一日起至四月三十日止，因海洛因藥癮，在台北市
立聯合醫院松德院區接受「美沙冬療法」，固有診斷證明書附卷
可稽。惟其於接受治療中之同年四月二十二日再行施用第一級毒
品為警查獲，一面吸毒，一面求治，自不能依毒品危害防制條例
第二十一條第二項規定邀免，併予敘明。上訴意旨未依據卷證資
料，具體指摘原判決如何違背法令，置原判決之論敘於不顧，仍
執詞於治療中吸毒，至少應享有一次不起訴處分或不受理判決之
寬典，原審量處刑罰，有判決不適用法則之違法云云，難謂已符
合法定上訴要件，其上訴違背法律上之程式，應予駁回。
據上論結，應依刑事訴訟法第三百九十五條前段，判決如主文。
中    華    民    國  九十八  年    二    月   十二   日
                      最高法院刑事第十一庭
                          審判長法官  花  滿  堂
                                法官  黃  正  興
                                法官  陳  東  誥
                                法官  林  錦  芳
                                法官  洪  昌  宏
      本件正本證明與原本無異
                                      書  記  官
中    華    民    國  九十八  年    二    月   十六   日
                                                      Ｅ


司法院資訊處製作；財團法人民間司法改革基金會備份。
